臺灣高等法院刑事裁定
109年度毒抗字第308號
抗  告  人  
即  被  告  許易仁



上列抗告人因違反毒品危害防制條例案件，不服臺灣臺北地方法
院109年度毒聲字第226號，民國109年11月24日裁定（聲請案號
：臺灣臺北地方檢察署109年度毒偵字第2827號），提起抗告，
本院裁定如下：
    主  文
抗告駁回。
    理  由
一、原裁定意旨略以：被告甲○○基於施用第一、二級毒品之犯意
    ，於民國109年7月16日21時27分前26小時內及96小時內之某
    時，在不詳地點，以不詳方式，分別施用第一級毒品海洛因
    、第二級毒品甲基安非他命。嗣經警徵得被告同意採集尿液
    送驗結果呈可待因、嗎啡、甲基安非他命陽性反應。被告於
    原審訊問中均坦承於上開時間在不詳地點，有分別施用海洛
    因、甲基安非他命，且其為警查獲後所採集之尿液，經以氣
    相層析質譜儀法（GC/MS）確認檢驗後，呈甲基安非他命、
    可待因、嗎啡陽性反應，有勘察採證同意書、新北市政府警
    察局受採集尿液檢體人姓名及檢體編號對照表、新北市政府
    警察局查獲毒品案件尿液檢體監管紀錄表及台灣檢驗科技股
    份有限公司109年8月19日濫用藥物檢驗報告各1份在卷可稽
    。是被告於上開時間在不詳地點，確有分別施用第一、二級
    毒品之犯行，自堪以認定。且被告所辯其非現行犯，毒品係
    在藍朝成身上扣得及採尿非自願同意等節，依卷內事證均不
    可採。又被告前因違反毒品危害防制條例案件，經原審法院
    以88年度毒聲字第1757號裁定送觀察、勒戒後，因認有繼續
    施用之傾向，再以88年度毒聲字第3020號裁定令入戒治處所
    ，施以強制戒治，嗣認無繼續強制戒治之必要，於91年1月8
    日停止強制戒治等情，有本院被告前案紀錄表在卷可稽。從
    而，被告經強制戒治停止執行出所而釋放後，3年後再犯本
    件施用第一、二級毒品之犯行，被告所犯本件施用毒品案件
    ，依法應令入勒戒處所施以觀察、勒戒，是聲請人之聲請於
    法要無不合，應予准許。爰依毒品危害防制條例第20條第3
    項、第1項，觀察勒戒處分執行條例第3條第1項之規定，裁
    定被告應送勒戒處所觀察、勒戒等語。
二、抗告意旨略以：請求提出當日拘提逮捕過程全程警用秘錄器
    ，以還原當日所發生情形，行使公平正義。警方在逮捕過程
    中行使職權不當，是非法搜索毒品下，未經抗告人即被告同
    意、強迫抗告人採集之尿液，縱檢驗為陽性，也不能作為唯
    一證據。原裁定之認事用法，顯見違誤，難謂妥適。懇請另
    諭有利之裁決，予抗告人自新之機會等語。  
三、按犯第10條之罪者，檢察官應聲請法院裁定，或少年法院（
    地方法院少年法庭）應先裁定，令被告或少年入勒戒處所觀
    察、勒戒，其期間不得逾2月。依前項規定為觀察、勒戒或
    強制戒治執行完畢釋放後，3年後再犯第10條之罪者，適用
    前2項之規定，毒品危害防制條例第20條第1項、第3項定有
    明文。
四、經查：
　㈠本案警方於109年7月16日20時20分許，在新北市○○區○○街0號
    前，持臺灣臺北地方檢察署檢察官核發之拘票拘提另案被告
    藍朝成，經藍朝成同意在其向抗告人借用而由其使用中之車
    牌號碼00-0000號自用小客車上，扣得海洛因1包（毛重0.48
    公克）、針筒2支等物，警方拘提逮捕藍朝成並通知抗告人
    到案說明等節，為抗告人及藍朝成供陳在卷（見毒偵卷第7
    至8、19至21頁），並有臺灣臺北地方檢察署檢察官拘票、
    新北市政府警察局執行逮捕、拘禁告知本人通知書（藍朝成
    ）、自願搜索同意書、新北市政府警察局新店分局搜索扣押
    筆錄及扣押物品目錄表在卷可參（見毒偵卷第33、37、41至
    47頁）。又抗告人到案後否認施用毒品犯行，而同意員警採
    集其尿液（見毒偵卷第9頁），且其為警所採集之尿液，經
    以氣相層析質譜儀法（GC/MS）確認檢驗呈甲基安非他命、
    可待因、嗎啡陽性反應，有勘察採證同意書、新北市政府警
    察局受採集尿液檢體人姓名及檢體編號對照表及台灣檢驗科
    技股份有限公司109年8月19日濫用藥物檢驗報告在卷可憑（
    見毒偵卷第11至15頁），嗣抗告人於原審訊問時，對於以上
    尿液檢驗結果則無意見而坦承施用海洛因、甲基安非他命犯
    行（見原審卷第66頁），是被告有於上開時間施用第一、二
    級毒品犯行，足堪認定。
　㈡按司法警察執行拘提時，雖無搜索票，得逕行搜索其身體、
    隨身攜帶之物件、所使用之交通工具及其立即可觸及之處所
    ，刑事訴訟法第130條定有明文。本案員警持前開拘票執行
    拘提而於受拘提人藍朝成當時使用中之車輛執行附帶搜索，
    於法自無不合；況本件搜索並有經藍朝成同意，亦有經其簽
    署之自願搜索同意書可參。從而，抗告意旨指本案毒品係經
    警非法搜索云云，顯不足採。
　㈢抗告意旨另爭執警方逮捕過程不當、未經其同意強迫採集尿
    液云云。惟查，本件僅藍朝成係經警持拘票拘提，而抗告人
    部分則係經警通知而到案說明，亦如前述，並無抗告意旨所
    指之逮捕程序。且抗告人於警詢中供述：「（問：因你平常
    所使用之車輛上藏有毒品及毒品器具，警方採集你之尿液送
    驗你是否同意？）同意。（問：於109年7月16日21時27分許
    你排放之尿液，是否經你本人所排放並封緘？過程有無疑慮
    ？）是經我本人所排放並封緘。過程無疑慮。」等語（見毒
    偵卷第9頁），並有抗告人簽名捺印之勘察採證同意書在卷
    可參（見毒偵卷第11頁）。而上開筆錄內容之錄音光碟復經
    原審勘驗略以：錄音內容始終連續並無中斷或暫停之情形，
    詢問警員與被告之警詢過程，係以一問一答之方式，警員連
    續提問，且有同步錄音製作，過程中警員、被告於問答口氣
    均自然平和。錄音內容與警詢筆錄內容大致相符，於錄音時
    間8分6秒警方詢問「於109年7月16日21時27分許你排放之尿
    液（編號：G0000000），是否經你本人所排放並封緘？過程
    有無疑慮？」之問答時，被告表示沒有等語，有原審勘驗筆
    錄在卷可稽（見原審卷第79至80頁）。足見警察對抗告人採
    集尿液，乃係在抗告人自由意志下，經其明示同意下所為，
    要無抗告意旨所辯違法逮捕、非自願同意或強迫採尿之情形
    ，堪以認定。
　㈣綜上，抗告人確有於上開時間施用第一、二級毒品之事實，
    又抗告人本件所犯距上開最近1次觀察勒戒、強制戒治執行
    完畢釋放後，已逾3年，有本院被告前案紀錄表可稽。原審
    因認檢察官本件聲請有據，依毒品危害防制條例第20條第1
    項、第3項及觀察勒戒處分執行條例第3條第1項規定，裁定
    將抗告人送勒戒處所觀察勒戒，核其認事用法，並無違誤，
    抗告人執前詞提起本件抗告，並無理由，應予駁回。
據上論斷，應依刑事訴訟法第412條，裁定如主文。
中　　華　　民　　國　　109 　年　　12　　月　　24　　日
                  刑事第十四庭  審判長法　官  黃斯偉
                                      法　官  程克琳
                                      法　官  黎惠萍
以上正本證明與原本無異。
不得再抗告。
                                      書記官  李格瑤
中　　華　　民　　國　　109 　年　　12　　月　　24　　日